臺灣臺南地方法院刑事判決　　　　　　　　　　　　　八十九年度易字第九一一號
　　公　訴　人　臺灣台南地方法院檢察署檢察官
　　被　　　告　丁○○
　　被　　　告　戊○○
　　被　　　告　乙○○
　　選　　　任　蘇正信
　　　　　　　　楊清安
　　辯　護　人　蔡弘琳
右列被告因恐嚇取財等案件，經檢察官提起公訴 (八十九年度偵字第一七一九號)，
本院判決如左：
    主  文
丁○○意圖為自不法之所有，以恐嚇使人將本人之物交付，未遂，累犯，處有期徒刑
陸月。如易科罰金，以參佰元折算壹日。
戊○○意圖為自不法之所有，以恐嚇使人將本人之物交付，未遂，累犯，處有期徒刑
伍月。如易科罰金，以參佰元折算壹日。
乙○○意圖為自不法之所有，以恐嚇使人將本人之物交付，未遂，處有期徒刑參月。
如易科罰金，以參佰元折算壹日。
    事  實
一、丁○○於民國（下同）八十四年間，因違反槍砲彈藥刀械管制條例案件，被判處
    有期徒刑一年八月確定，甫於八十七年五月十二日執行完畢。戊○○於八十五年
    間，因肅清煙毒條例及違反槍砲彈藥刀械管制條例案件，分別判處有期徒刑一年
    四月十六日及一年二月，並於八十七年八月六日經報准假釋出監，而於八十八年
    五月七日假釋期滿，視為執行完畢，均仍不知悔改。丁○○、戊○○、乙○○與
    基於共同犯意聯絡，意圖為自己不法所有，於八十九年一月二十四日下午一時二
    十五分，由乙○○駕駛車號Ｊ四─二二四三號自小客車，搭載丁○○及戊○○，
    並將車停在台南縣新市鄉○○街二五四號己○○之住處兼營業店面（通俊鎖店）
    前附近，由乙○○、丁○○分別先在駕駛座及後座上等候，戊○○則下車以談事
    情為由要己○○到車內來，己○○先以鎖店無人看顧而加以拒絕，而丁○○仍不
    死心復要戊○○再邀己○○前來車內談，己○○勉予同意，而甫彎身進入車內之
    際（因當時戊○○仍在車外，車門尚未關上）丁○○即叫乙○○開車，己○○見
    情況有異，乃機警下車跑回鎖店，丁○○旋下車與戊○○跟進己○○上開鎖店內
    ，戊○○、乙○○二人以己○○拒絕上車不給面子為由，基於共同傷害之犯意聯
    絡，由分別由丁○○以拳頭、戊○○則持己○○店內之行動電話充電器共同毆打
    己○○之頭、背、胸等處成傷，致己○○頭背部受有一乘一公分、上胸受有三乘
    ○點五公分、三乘○點五公分、四乘○點五公分，右手背二處受有○點五乘○點
    五公分之擦挫傷，丁○○復向己○○恐嚇稱：「你明天未籌足新台幣五十萬元給
    我，就把你全家大小殺死。」等語，使己○○心生畏懼，而同意於翌日（二十五
    日）下午二時交款。嗣於八十九年一月二十五日下午，丁○○要乙○○自行駕車
    與戊○○會合共同前去己○○之鎖店取款。戊○○遂搭乘乙○○駕駛之車號Ｊ四
    ─二二四三自小客車，二人於當日下午四時五十分許，共同前往己○○上開鎖店
    ，乙○○駕車先到新市鄉○○街二○五號巷口附近停車，再由戊○○持丁○○事
    先所委託乙○○以丁○○名義所簽發之票號二○三九二六號面額五十萬元本票一
    張，（該本票為丁○○、戊○○恐嚇己○○後，丁○○翌日應己○○所要求簽發
    ，且本票上載有丁○○住址，其上復蓋有乙○○之指印二枚），惟其甫步行至通
    俊鎖店前，即為埋伏之警員當場查獲戊○○及在巷口車上等候之乙○○，丁○○
    獲知訊息後，不但不敢出面，復逃匿無蹤。
二、案經己○○訴由台南縣警察局永康分局報請台灣台南地方法院檢察署檢察官偵查
    起訴
    。
    理  由
一、訊被告丁○○矢口否認有何上開傷害及恐嚇犯行，並辯稱：當時（八十九年一月
    二十四日下午）進入通俊鎖店內，是戊○○要向己○○借錢，並不是伊要向己○○借錢，而且在鎖店並未動手毆打己○○，而是戊○○與己○○互毆，伊則在旁
    勸架，另第二天也沒有要戊○○、乙○○去向己○○要錢，戊○○身上所查到的
    本票是他們（戊○○、乙○○）二人擅自簽伊之名義的借錢的，與伊無關云云。
    另被告戊○○則坦承在通俊鎖店有持行動電話充電器共同毆打己○○及持本票去
    向己○○借錢云云，惟辯稱：當時會去通俊鎖店主要是丁○○要向己○○借錢云
    云。另被告乙○○則辯稱：伊並沒有與丁○○、戊○○進去通俊鎖店，當時是在
    車上，也沒有動手打己○○，是丁○○、戊○○二人由鎖店回到車內時，聽到他
    們（丁○○、戊○○）談到借五十萬元的事，而翌日是丁○○在電話中要伊代簽
    本票後交給戊○○去向己○○借錢，伊並沒有參與恐嚇取財云云。
二、經查：
（一）被告丁○○、戊○○、乙○○三人於八十九年一月二十四日下午一時二十五分
      ，由被告乙○○駕駛車號Ｊ四─二二四三號自小客車，搭載丁○○及戊○○，
       並將前停在台南縣新市鄉○○街二五四號己○○之住處兼營業店面（通俊鎖
      店）隔壁前之事實，業據被告丁○○、戊○○、乙○○供承在卷。而當時起初
      是由被告乙○○、丁○○在車上等候，戊○○則下車要己○○前來車內談事情
      ，己○○曾當場藉詞拒絕，被告丁○○則仍要被告戊○○再次要求己○○車內
      談，己○○難以推拒，其甫進入車內，被告丁○○即叫乙○○開車離去，己○○乃急忙下車跑回店內之事實，亦經被告戊○○、乙○○迭次供承在卷，核與
      告訴人己○○指訴情節相符，告訴人己○○並指稱：（在鎖店內）是張（丁○○）向我借的，他問我能借多少等語（參八十九年七月三十一日審訊筆錄），
      核與被告戊○○所供：是丁○○恐嚇己○○等語等語（參八十九年一月二十五
      日警訊筆錄），足見被告丁○○當時雖以借款之名，然主要目的乃在於行索財
      之實，故其不法所有之意圖已甚顯明，否則告訴人己○○何以會有急忙下車之
      理？另被告戊○○亦供稱：當天（八十九年一月二十四日）是張（丁○○）叫
      呂（乙○○）來張家載我們，我當時在張（丁○○）家，呂載我們去趙（己○○）家借錢，趙說他家沒人，要我們去他家談，我向張（丁○○）說，張（丁○○）要我再叫他一次，這次趙（己○○）來車邊談，趙（己○○）不願上車
      談，‧‧‧，我跟張（丁○○）再下去，張（丁○○）開口要借五十萬，趙（
      己○○）後來自己說好，要借給張（丁○○）五十萬元，當時趙（丁○○）還
      拿他的存摺給我們看，表示他沒錢，說他必須二、三天去籌錢，隔天午後，約
      三點半前等語（參八十九年八月二十一日審訊筆錄）。另被告乙○○亦供稱：
      昨天（八十九年一月二十四日）下午一時許去過一次，也是丁○○叫我載他去
      ，戊○○也一起去．．．，當時（八十九年一月二十五日案發當日），當時我
      載戊○○到鎖店前五十公尺一家統一超商前，他（戊○○）說他要下車用走的
      ，叫我跟在後面等語（參八十九年一月二十五日警訊筆錄），是被告乙○○事
      先於八十九年一月二十四日下午駕車搭載被告丁○○、戊○○前往鎖店既明知
      丁○○係強向己○○借款，事後又為被告丁○○代簽本票（後述）後，復交由
      被告戊○○前往現場取款，若謂其自始不知被告丁○○、戊○○係向己○○恐
      嚇借款，核與事理有違，自難信以為真，故被告丁○○、戊○○、乙○○三人
      共同涉有恐嚇取財之犯意聯絡，已甚顯明。
（二）被告丁○○、戊○○見己○○下車跑回店內後，被告丁○○亦下車與被告戊○○跟隨進入通俊鎖店內，並以己○○拒絕上車不給面子為由，竟分別由丁○○
      以拳頭、被告戊○○則持己○○店內之行動電話充電器共同毆打己○○頭、背
      、胸等處成傷，致己○○頭背部受有一乘一公分、上胸受有三乘○點五公分、
      三乘○點五公分、四乘○點五公分，右手背二處受有○點五乘○點五公分之擦
      挫傷之事實，亦經被告戊○○供承在卷（參九十一年四月二日審訊筆錄），核
      與告訴人己○○指訴被毆之情節相符，並有侯安醫院函（侯醫字第八九○八○
      四號）、驗傷診斷証明書、門診病歷在卷可按。另証人警員甲○○亦証稱：（
      帶被害人去看醫生）第一家醫院沒開，這一家（侯安醫院）是被害人自費看診
      ，是一月二十五日去的等語（參八十九年四月二十四日、八月七日審訊筆錄）
      ，足見被告丁○○、戊○○在通俊鎖店共同毆打告訴人己○○之事實，已甚顯
      明。又被告丁○○在通俊鎖店內復向己○○恐嚇稱：「你明天未籌足新台幣五
      十萬元給我，就把你全家大殺死」等語，業經同案被告戊○○供明在卷（參八
      十九年一月二十五日警訊筆錄、九十一年四月二十六日審訊筆錄），核與告訴
      人己○○指述遭被告丁○○恐嚇借款之情節相符（參八十九年七月三十一日審
      訊筆錄）。審之被告戊○○案發前一日即陪同被告丁○○前往己○○住處鎖店
      借款，案發當日又為被告丁○○持本票向己○○索取財物，足見被告丁○○、
      戊○○二人當時非無交情，自應無可能會藉端誣陷被告丁○○之理？故被告丁○○空言否認未曾在己○○住處恐嚇借款，事後是戊○○、乙○○二人自行以
      其名義去向己○○借錢云云，應屬卸責之詞，不足採信。
（三）又告訴人己○○翌日（八十九值一月二十五日）因籌不到錢，而畏懼遭報復，
      遂於當日報警並由警方派員陪同己○○驗傷之事實，業據告訴人己○○指訴在
      卷，該與証人甲○○：是己○○自己請求，說他會害怕，主管才要我陪同等語
      （參八十九年八月七日審訊筆錄）。另被告丁○○於八十九年一月二十五日下
      午，被告乙○○駕車與被告戊○○會合，並由戊○○、乙○○共同前去取款之
      事實，業據被告戊○○、乙○○供承在卷。又被告乙○○復供稱：第二天（八
      十九年一月二十五日），我早上就和張（丁○○），及戊○○夫妻共四人，．
      ．．，我們四人在一起之前，我先去載張（丁○○），再去載戊○○夫妻，我
      們就開車去新市，當時約中午十一點多，我們到張（丁○○）的朋友「阿嘉」
      工廠，在工廠，張叫陳打電話給趙，我就去上廁所即回，陳（戊○○）說他太
      太（丙○○）不舒服，要我送他太太回去。當時約（下午）一時多，我載陳太
      太回新化，回到新市約二點，車子快到新化時，我在車上接到張（丁○○）的
      電話，張（丁○○）說「阿泰（乙○○），你走之後我也走了，我來不及開票
      ，你代我開一張本票，陳（戊○○）在新市等我的本票」，當時陳太太（丙○○）在車上幫我抄張的地址及姓名。我送陳太太回去後，我就去買本票，開好
      本票，我就開車回新市，陳（戊○○）在趙家附近的超商等我本票，到了新市
      碰到陳（戊○○），我在車上從窗戶拿本票給陳（戊○○），我沒下車，陳拿
      走後，就被警查獲等語。（參八十九年八月二十一日審訊筆錄），核與証人丙○○証述：（八十九年）一月二十五日我與戊○○坐計程車去買孕婦物品，我
      後來接到丁○○的電話，他問我在哪裡，我說與戊○○在中華西路麥當勞吃東
      西，張（丁○○）說要來找我們一起去找他朋友「阿嘉」。後來呂（乙○○）
      載張到麥當勞來接我們。到了新市，張在「阿嘉」處，有人打電話給張，張與
      他談跳票的事，張要我先生（戊○○）打電話給己○○要問他錢準備好了沒，
      說他自己要籌錢，後來我肚子痛，我先生叫呂（乙○○）載我先回去新化，在
      路上，呂（乙○○）接到張的電話，張（丁○○）說要呂（乙○○）幫他開張
      票，呂（乙○○）在開車，無法抄張（丁○○）的姓名地址，呂叫我代抄，因
      在車上通訊不良，後來我幫他抄完姓名、地址後就斷訊，到了新化，呂（乙○○）說他要幫張（丁○○）買張本票來開，我就下車，我回到娘家約下午二點
      多，四點多就接到派出所的電話等語相符。（參八十九年九月四日審訊筆錄）
      。另被告戊○○亦供稱：隔天中午後（即二十五日），約三點半前，張（丁○○）打電話要我去告丁○○拿錢，我打電話給趙（己○○），趙說要張（丁○○）開張五十萬元的本票才能借錢，我聽完打電話告訴丁○○，張（丁○○）
      說他會處理，當時約下午三點多，我打電話叫呂（乙○○）載我太太（丙○○
      ）回來，我太太下車後，我就坐上呂（乙○○）的車，呂（乙○○）在車上馬
      上拿本票給我，說是張（丁○○）交代的等語（參八十九年八月二十一日審訊
      筆錄）。足見被告丁○○上開所辯：並未託乙○○代簽上開本票云云。核與事
      實不符，復有扣案本票可資佐証，故被告丁○○、戊○○、乙○○三人犯行均
      洵堪認定
二、核被告丁○○、戊○○、乙○○共同向己○○索財未遂，所為係犯刑法第三百四
    十六條第一項、第三項恐嚇取財未遂罪。另被告丁○○、戊○○共同毆打己○○
    部分，另構成刑法第二百七十七條第一項之傷害罪。被告丁○○、戊○○所犯上
    開恐嚇取財未遂及傷害罪二罪間，有方法結果之牽連關係，為牽連犯，應依刑法
    第五十五條之規定從一重之恐嚇取財未遂罪處斷。另被告丁○○、戊○○、乙○○三人所犯恐嚇取財未遂罪部分及被告丁○○、戊○○傷害罪部分，其間均有共
    同之犯意連絡及行為分擔，均為共同正犯。又被告丁○○於八十四年間，因違反
    槍砲彈藥刀械管制條例案件，被判處有罪，合併執行有期徒刑一年八月，甫於八
    十七年五月十二日執行完畢。另被告戊○○於八十五年間，因肅清煙毒條例及違
    反槍砲彈藥刀械管制條例案件，分別判處有期徒刑一年四月十六日及一年二月，
    並於八十七年八月六日經報准假釋出監，而於八十八年五月七日假釋期滿，視為
    執行完畢，此有臺灣高等法院被告全國前案紀錄表可案，被告丁○○、戊○○，
    其二人五年以內均再犯有期徒刑以上之罪，為累犯，應依法加重其刑。又被告丁○○、戊○○、乙○○犯恐嚇取財罪未遂罪部分，依刑法第二十六條前段減輕其
    刑。然被告丁○○、戊○○二人之刑有加重及減輕者，依刑法第七十一條第一項
    ，應先加後減。審酌被告丁○○、戊○○二人竟為一時貪圖私利，竟恐嚇並毆傷
    被害人，致被害人身心受創嚴重，其等量刑本均不宜從輕，惟念及被告戊○○犯
    後已坦承犯行，被告乙○○則因涉案程度不深，且犯後態度良好等其他一切情狀
    ，對被告丁○○、戊○○、乙○○分別各量處處如主文所示之刑。又按行為後，
    法律有變更者，適用裁判時之法律。刑法第二條第一項前段定有明文。查本件被
    告三人行為後，刑法第四十一條業於九十年一月四日修正，同年月十日公布施行
    ，並於同年月十二日生效，該條第一項修正為：「犯最重本刑為五年以下有期徒
    刑以下之刑之罪，而受六個月以下有期徒刑或拘役之宣告，因身體、教育、職業
    、家庭之關係或其他正當事由，執行顯有困難者，得以一元以上三元以下折算一
    日，易科罰金。」，是被告犯罪後法律已有變更，雖本案被告三人所犯刑法第三
    百四十六條之恐嚇取財罪其法定刑度為六月以上五年以下有期徒刑，得併科一千
    元以下罰金，依修正前刑法第四十一條之規定，原不得易科罰金，惟該法條既已
    修正如上，仍屬法律變更，依刑法第二條第一項前段之規定，應適用修正後之規
    定。故被告三人經本院宣告之有期徒刑部分，均諭知得易科罰金折算之標準。另
    扣案之票號二○三九二六號本票一紙，係被告等恐嚇己○○事畢後，所簽發之票
    據，故並非充作供犯罪所用之物或供犯罪預備之物，爰不另為沒收諭知，並此敘
    明。
三、公訴意旨另以：被告乙○○除恐嚇己○○外，另與被告丁○○、戊○○亦共同涉
    有傷害罪云云。惟按犯罪事實應依證據認定之，無證據不得推定其犯罪事實，刑
    事訴訟法第一百五十四條定有明文。訊據被告乙○○堅決否認有何上開傷害己○○之犯行，或與丁○○、戊○○共同傷害之犯意聯絡，並辯稱：八十九年一月當
    時伊駕駛車，搭載丁○○及戊○○，並將前停在台南縣新市鄉○○街二五四號己○○之住處兼營業店面（通俊鎖店）前之隔壁，是由戊○○、乙○○進入己○○
    所經營之鎖店裏，伊在車上等約五、六分鐘，他們（丁○○、戊○○）就進來（
    車內）說沒有借到錢，他（己○○）要本票，就給他本票等語。另告訴人己○○
    指訴：當時我上車後，丁○○就叫司機（乙○○）開走，我見情況不對，便跳車
    跑回家裏，他們兩人（丁○○、戊○○）就進來將我毆打一頓等語。核與被告戊○○所供：八十九年一月二十四日當時己○○並沒上車，後來我和被告丁○○又
    去他家，因他們二人有欠錢恩怨所以才打起來，我是以朋友立場才出手等語。（
    參九十年三月五日審訊筆錄）並供承：當時我尚未進到車內，己○○轉身就回到
    屋裏，我就與丁○○進到屋裡，．．．我有以手機充電座打被害人（己○○）頭
    部，丁○○與己○○也有打架等語（肆九十一年四月二十六日審訊筆錄）。足見
    當時進到屋內毆打己○○之人，應為被告丁○○、戊○○二人，又被告乙○○當
    時停車位置，即在通俊鎖店前隔壁附近之處，是其果真與被告丁○○、戊○○事
    先有共同傷害之犯意聯絡，理當亦會下車進入屋內參與毆打己○○，自無可能在
    車內等候之可能？況告訴人己○○亦供稱：不認識乙○○，丁○○、戊○○我認
    識，但並無交情等語（參八十九年一月二十五日警訊筆錄），是被告乙○○案發
    當時既未出手毆打己○○，事後又未有何其他証據足認被告乙○○與丁○○、戊○○事先有何共同傷害之犯意聯絡，故被告乙○○被訴傷害罪部分，應屬罪証不
    足。惟公訴人認被告乙○○此部分與前揭恐嚇取財未遂罪部分，有裁判上一罪之
    牽連犯關係，爰不另為無罪諭知，併此敘明。
據上論斷，應依刑事訴訟法第二百九十九條第一項前段，刑法第二條第一項前段、第
三百四十六條第一項、第三項、第二百七十七條第一項、第二十六條前段、第二十八
條、第五十五條、第四十七條、第七十一條第一項、第四十一條第一項，罰金罰鍰提
高標準條例第一條前段、第二條，判決如主文。
本案經檢察官陳建弘到庭執行職務
中      華      民      國      九十一      年      五    月    十七  日
                                  臺灣臺南地方法院刑事第三庭
                                          法  官  李 政 庭
右正本證明與原本無異。
如不服本判決，應於判決送達後十日內，向本院提出上訴狀。
                                          書記官  彭 建 山
中      華      民      國      九十一      年      五    月    十七  日
附錄法條 :
附錄法第三百四十六條
中華民國刑法第三百四十六條
 (單純恐嚇罪)
意圖為自己或第三人不法之所有，以恐嚇使人將本人或第三人之物交付者
，處六月以上五年以下有期徒刑，得併科一千元以下罰金。
以前項方法得財產上不法之利益，或使第三人得之者，亦同。
前二項之未遂犯罰之。
